【裁判字號】    97,裁,1641
【裁判日期】    970227
【裁判案由】    有關土地事務
【裁判全文】
最  高  行  政  法  院  裁  定
                                     97年度裁字第01641號
上  訴  人  甲○○
            丙○○
共      同
訴訟代理人  乙○○
被 上訴 人  高雄市政府地政處
代  表  人  丁○○
上列當事人間有關土地事務事件，上訴人對於中華民國95年4月
11日高雄高等行政法院93年度訴字第809號判決，提起上訴，本
院裁定如下：
    主  文
上訴駁回。
上訴審訴訟費用由上訴人負擔。
    理  由
一、按對於高等行政法院判決之上訴，非以其違背法令為理由，
    不得為之，行政訴訟法第242條定有明文。依同法第243條第
    1項規定，判決不適用法規或適用不當者，為違背法令；而
    判決有同條第2項所列各款情形之一者，為當然違背法令。
    是當事人對於高等行政法院判決上訴，如依行政訴訟法第
    243條第1項規定，以高等行政法院判決有不適用法規或適用
    不當為理由時，其上訴狀或理由書應有具體之指摘，並揭示
    該法規之條項或其內容；若係成文法以外之法則，應揭示該
    法則之旨趣；倘為司法院解釋或本院之判例，則應揭示該判
    解之字號或其內容。如以行政訴訟法第243條第2項所列各款
    情形為理由時，其上訴狀或理由書，應揭示合於該條項各款
    之事實。上訴狀或理由書如未依此項方法表明，或其所表明
    者與上開法條規定不合時，即難認為已對高等行政法院判決
    之違背法令有具體之指摘，其上訴自難認為合法。
二、本件上訴人對於高等行政法院判決上訴，係主張：（一）原
    處分及訴願決定擅將土地法第69條及土地登記規則第134條
    第1項所定利害關係人，限縮於土地所有權人，已逾越法令
    規定而不可採。另本件並非有關租賃權行使之私權爭執，而
    係土地租賃權遭受行政機關錯誤登記行政行為之侵害，乃依
    土地法及土地登記規則規定申請更正登記，屬於公法上之爭
    議。原審將二者混為一談，遽認上訴人等之被繼承人吳劉金
    瓊無權申請更正登記，自屬判決適用法規不當之違法。況吳
    劉金瓊就系爭土地之登記錯誤，曾依同一規定申請更正登記
    2次，第一次已經訴願決定機關認其具有法律上利害關係，
    而以86年9月8日高市府訴一字第7227號決定撤銷原處分在案
    ，其所撤銷之原處分，與本院90年度判字第573號所審理之
    原處分（87年5月19日高市地政發字第05866號公告）之前處
    分（86年3月11日高市地發三字第106號函），係基於同一原
    因事實而作成，僅申請人不同。而本院在該判決理由一亦認
    吳劉金瓊具有法律上利害關係，而准予參加該訴訟。則原審
    認上訴人等之被繼承人吳劉金瓊第二次申請更正登記不具利
    害關係人身分，與前開判決及決定前後矛盾。（二）現行登
    記所憑據之被上訴人91年12月18日高市地政發字第
    0910013848號公告，劇減系爭坐落高雄市○○區○○段858
    地號土地原始登記（依76年第1次重測結果登記者）之面積
    100平方公尺（減少63%），違反司法院釋字第374號解釋及
    行政程序法第8條之信賴保護原則及本院49年判字第20號判
    例，上訴人於訴願及原審均一再主張，惟原審未於判決理由
    記載其意見，自有不備理由之違法。（三）被上訴人主張系
    爭土地與944地號（第一次重測編為857地號）土地毗鄰地籍
    線之現行登記，依其91年12月18日高市地政發字第
    0910013848號公告轉換為土地登記內容後，其更正已非可由
    被上訴人逕依職權更正，被上訴人卻辯稱同一地籍線在依第
    一次重測結果轉換為土地登記內容後，被上訴人於前開公告
    逕依職權將第一次重測結果變更為第二次重測結果，完全合
    法，自屬前後矛盾，且違反行政程序法第6條之平等原則，
    並有本院81年判字第1006號判例所稱之權力濫用之違法。原
    審未在判決理由項下記載其意見，自有不適用法規及不備理
    由之違背法令。（四）行政處分之內容及性質應屬可分，亦
    不排斥平等原則之適用。故原審遽以前開判決所撤銷之行政
    處分內容及性質應屬可分，為原處分及決定並無違法之論據
    ，自屬判決違背法令。（五）按土地法第69條所稱登記錯誤
    ，係指登記事項與登記原因證明文件所載之內容不符，為土
    地登記規則第13條所規定，足見有無登記錯誤之情事，係以
    登記事項與登記原因證明文件所載之內容是否相符為判斷依
    據。原審僅憑被上訴人已補行地籍重測程序之形式，遽認應
    經實質審查之事項並無錯誤，顯違經驗法則等語，為其理由
    。
三、本院查：觀之上訴人所陳上述理由，無非係重述其在原審業
    經主張而為原判決摒棄不採之陳詞，並就原審取捨證據之職
    權行使，認定本件上訴人係系爭土地之承租人，而非所有權
    人，即非系爭土地權利之利害關係人，不得請求更正系爭土
    地之登記面積及地籍線；又被上訴人於76年就系爭土地等辦
    理地籍圖重測時，因未遵相關規定，致發生錯誤，乃以87年
    5月19日高市地政發字第05866號公告撤銷76年之重測結果，
    並於87年11月16日重行施測，而於同月30日重行公告重測結
    果，其中關於訴外人謝發初爭執部分，雖因本院90年度判字
    第573號判決撤銷上開87年5月19日高市地政發字第05866號
    公告關於謝初發所有坐落高雄市○○區○○段863地號、860
    地號土地面積及860地號與土地銀行所有系爭同段858地號土
    地地籍線位置，而回復76年地籍圖重測結果；但其他屬於土
    地銀行所有土地係謝發初未爭執而未被撤銷之處分部分，包
    括系爭土地與東邊同段944地號土地之界址，業已由被上訴
    人於87年間重新辦理地籍圖重測結果公告，同時函知相關土
    地所有權人，於公告期滿無人提出異議而確定，被上訴人91
    年12月18日高市地政發字第0910013848號公告及本院90年度
    判字第573號撤銷之一再訴願決定及原處分，均與87年11月
    16日之重測結果關於系爭土地已確定之東邊界址無關等事實
    ，泛指為違反平等原則、經驗法則、濫用權力、不適用法規
    及違背法令，或就原審已論斷者，指為未論斷，或理由矛盾
    ，而非具體表明合於不適用法規、適用法規不當、或行政訴
    訟法第243條第2項所列各款之事實；另所舉司法院解釋、本
    院判例及行政程序法等規定，亦均與本件無直接關聯，難認
    對原判決之如何違背法令已有具體之指摘。依首揭規定及說
    明，應認其上訴為不合法，應予駁回。
四、依行政訴訟法第249條第1項前段、第104條、民事訴訟法第
    95條、第78條、第85條第1項前段，裁定如主文。
中    華    民    國    97    年    2     月    27    日
                    最高行政法院第一庭
                        審判長法官  鄭  淑  貞
                              法官  吳  東  都
                              法官  吳  明  鴻
                              法官  鄭  小  康
                              法官  帥  嘉  寶
以  上  正  本  證  明  與  原  本  無  異
中    華    民    國    97    年    2     月    29    日
                              書記官  阮  思  瑩


司法院資訊處製作；財團法人民間司法改革基金會備份。
